【裁判字號】    95,簡上,60
【裁判日期】    950526
【裁判案由】    損害賠償
【裁判全文】
臺灣高雄地方法院民事判決              95年度簡上字第60號
上  訴  人  甲○○
訴訟代理人  鄭國安律師
            吳麗珠律師
            許瑜容律師
複代理人    乙○○
被上訴人    丙○○
上列當事人間請求損害賠償事件，上訴人對於民國95年2 月15日
本院鳳山簡易庭94年度鳳簡字第2091號第一審判決提起上訴，本
院於民國95年5 月12日言詞辯論終結，判決如下：
    主      文
上訴駁回。
第二審訴訟費用由上訴人負擔。
    事實及理由
一、被上訴人起訴主張：被上訴人於民國94年6 月6 日上午7 時
    40 分 許，駕駛車號9T-1215 號自用小客車，沿國道10號由
    西往東行駛，於行經東向4.2 公里處，因交通擁塞，遂依循
    前車停靠於外線車道，準備下仁武交流道。適有上訴人駕駛
    車號7202 -GR自用小貨車，因未注意車前狀況且保持安全距
    離，不慎追撞前方由被上訴人駕駛之自用小客車，造成被上
    訴人自用小客車損壞，共計支出修理費用新臺幣（下同）13
    5,973 元 (其中零件部分為68,069元，工資部分為67,904元
    )。 爰依侵權行為之法律關係，聲明請求判命上訴人給付13
    5, 973元，並自起訴狀繕本送達翌日（即94年11月18日）起
    至清償日止，按週年利率5%計算之法定遲延利息。並於本院
    答辯聲明：請求駁回上訴。（就原審駁回被上訴人請求超過
    106,666 元，則未據聲明不服而告確定。）。
二、上訴人則以：伊於上開時、地駕駛自用小貨車確有追撞被上
    訴人駕駛之車輛，然當時因塞車，伊駕駛自用小貨車在外線
    車道係靜止排列在被上訴人之自用小客車後方，等待下仁武
    交流道。惟林慧雯駕駛車號ZQ-3806 號自用小客車，殊未保
    持安全距離，並注意車前狀況，而由後追撞上訴人之自用小
    貨車，導致上訴人之自用小貨車再推撞被上訴人之車輛右側
    。是本件車禍之發生，上訴人並無過失，應由林慧雯負擔損
    害賠償責任等語，資為抗辯。經原審命上訴人給付被上訴人
    106,666 元及自94年11月18日起按週年利率5%計算之利息後
    ，提起上訴，並於本院聲明：(一)原判決不利於上訴人部分廢
    棄。(二)上開廢棄部分，被上訴人在第一審之訴駁回。
三、上訴人於上開時、地駕駛自用小貨車追撞被上訴人所駕駛之
    自用小客車；兩車之撞擊點係上訴人自用小貨車左側車身直
    接撞擊被上訴人自用小客車之車尾；及被上訴人支付之車輛
    修理費用之金額等事實，為兩造所不爭執，並有內政部警政
    署國道公路警察局第五警察隊道道路交通事故證明書、道路
    交通事故現場圖、道路交通事故調查表(一)、(二)各1 份、事故
    現場照片14幀及被上訴人之自用小客車受損照片2 幀、及高
    都汽車股份有限公司維修明細表1 份在卷可證。
四、是本件之爭點在於：事發當時，上訴人駕駛自用小貨車，係
    於行進中未保持安全距離及注意車前狀況，而追撞被上訴人
    之自用小客車，亦或已靜止停靠在被上訴人之自用小客車後
    方，遭林慧雯追撞而推撞被上訴人之自用小客車？茲分述如
    下：
  (一)本件交通事故現場，依內政部警政署國道公路警察局第五警
    察隊道路交通事故現場圖、道路交通事故調查表(一)、(二)、及
    事故現場照片顯示：上訴人駕駛之自用小貨車於肇事後，呈
    現約12 0度之逆轉，即原車頭往東之方向，事發後，車頭卻
    朝西南，車尾朝東北，停靠在路肩上，車頭緊貼路肩護欄，
    路面上並留有長達7.8 公尺之煞車痕，起點為外線車道上，
    略往東南方向延伸至路肩；車體部分，左後方及左側車身有
    嚴重凹陷之撞擊痕跡，前方之撞擊點則不明顯。林慧雯之自
    用小客車，車頭則嚴重撞毀，肇事後，車身大部分停放於外
    線車道上，且路面並未遺留任何煞車痕跡。上訴人之自用小
    客車，車尾部分嚴重遭撞擊，車頭部分之撞擊痕跡較不明顯
    ，有上開道路交通事故現場圖、道路交通事故調查表(一)(二)各
    1 份、事故現場照片14幀在卷可證。依上開雙方路線、路況
    、相關位置、上訴人之自用小貨車左側車身撞擊被上訴人之
    自用小客車車尾之撞擊點，及上訴人、被上訴人及林慧雯之
    車輛毀損位置，再參以上訴人之自用小貨車留下長達7.8 公
    尺之煞車痕，明顯曾經緊急猛踩剎車，且煞車痕並非直線，
    而係往東南方向延伸、車輛煞停後，還呈現120 度之逆轉之
    煞車失控現象等情狀，堪認上訴人駕駛自用小貨車，應係行
    進中，具有相當之速度，且未注意車前狀況且保持安全距離
    ，至發現前方被上訴人之車輛靜止時，方為緊急煞車，致車
    輛偏移，加以後方林慧雯駕駛之自用小客車，追撞上訴人自
    用小貨車左後方，上訴人之自用小貨車因而車身逆轉，左側
    車身直接撞擊被上訴人自用小客車之車尾。是被上訴人主張
    ：伊駕駛之車輛靜止中，後方並未停有任何車輛，遭行進中
    未保持安全距離之上訴人所駕駛之車輛追撞，應可採信。上
    訴人抗辯：伊遭林慧雯由左後方撞擊，而帶動伊之車輛推撞
    被上訴人之前車等語，顯不足採。
  (二)至林慧雯於原審審理時固到庭證稱：「當時被上訴人之自小
    客車已經靜止，但上訴人自用小貨車突然自外線車道駛入我
    行駛的中間車道，我煞車不及始追撞上訴人自用小貨車。」
    等語，然上訴人之自用小貨車在現場留下之煞車痕，起點正
    是在外線車道，倘事發當時，係上訴人駕駛車輛駛入中間車
    道並緊急煞車始遭林慧雯駕駛之追撞，緊急煞車痕之起點，
    應在中間車道始符情理，是林慧雯之證詞與常理不符，難信
    為真。
  (三)按汽車在同一車道行駛，後車與前車之間應保持隨時可以煞
    停之距離，駕駛人並應注意車前狀況，採取必要之安全措施
    ，道路交通安全規則第94條第1 項、第3 項分別定有明文。
    本件上訴人未能注意車前狀況，且未能與前車保持隨時可以
    煞停距離，致煞車不及，而追撞前方由被上訴人駕駛之自用
    小客車，造成被上訴人之自用小客車損壞，就本件事故之發
    生，自有過失甚明。
  (四)按汽車、機車或其他非依軌道行駛之動力車輛，在使用中加
    損害於他人者，駕駛人應賠償因此所生之損害，民法第一百
    九十一條之二定有明文。另依該規定請求賠償毀損所減少之
    價額，得以修復費用為估定標準，但以必要者為限，例如修
    理材料以新品換舊品，應予折舊（最高法院77年5 月17日第
    九次民庭會議決議參照）。查被上訴人之自用小客車係91年
    12 月 出廠，距案發時間94年6 月6 日，計2 年7 月，有行
    車執照及車籍資料各1 份在卷可按。本件汽車之修復，其材
    料更換係以新品替換舊品，計算材料零件之損害賠償數額時
    ，自應扣除折舊部分始屬合理。本院依行政院所頒固定資產
    耐用年數表及固定資產折舊率之規定，自用小客車之耐用年
    數為5 年，依平均法每年折舊200/1000，參酌營利事業所得
    稅結算申報查核準則第95條第8 項規定「固定資產提列折舊
    採用平均法或定率遞減法者，以1 年為計算單位，其使用未
    滿1年 者，按實際使用之月數相當於全年之比例計算之，不
    滿1月 者，以1 月計」，該自小客車修繕零件部分之折舊額
    應為29,307元，其計算方式為：【殘價＝取得成本／（耐用
    年數＋１）即68069 ÷ (5+1)＝11345 ；折舊額＝（取得成
    本－殘價）×折舊率×年數）即（00000 －00000） ×0.2
    ×31/1 2＝29307 （元以下採四捨五入）】。扣除折舊後，
    被上訴人得請求之零件修理費為38,762元（即00000 －0000
    0 ＝38762） ；再與被上訴人支出之工資67,904元合計，其
    共得請求106,666 元（即38762 ＋67904 ＝106,666） 。
五、綜上所述，被上訴人主張因本件車禍受有損害，依侵權行為
    之法律關係，請求上訴人給付被上訴人106,666 元，及自起
    訴狀繕本送達翌日（即94年11月18日）起至清償日止，按週
    年利率5 % 計算之利息，為有理由，應予准許，逾此部分之
    請求，則屬無據。原審就上開應准許部分，判命上訴人給付
    ，並依職權為假執行之宣告，核無不合，上訴意旨指摘原判
    決不當，求予廢棄改判，為無理由，應予駁回。
六、結論，本件上訴為無理由，依民事訴訟法第436 條之1 第3
    項、第449 條第1 項、第78條，判決如主文。
中    華    民    國    95    年    5     月    26    日
            民事鳳山分庭審判長法  官   王伯文
                              法  官   李代昌
                              法  官   陳億芳
正本係照原本作成。
本判決不得上訴。
中    華    民    國    95    年    5     月    26    日
                              書記官   李文廣


司法院資訊處製作；財團法人民間司法改革基金會備份。
